【裁判字號】    98,上訴,3873
【裁判日期】    990113
【裁判案由】    毒品危害防制條例
【裁判全文】
臺灣高等法院刑事判決                98年度上訴字第3873號
上  訴  人  臺灣臺北地方法院檢察署檢察官
被      告  甲○○
                      樓
                    （現另案在臺灣臺北監獄執行）
選任辯護人  法律扶助陳昭全律師
上列上訴人因被告違反毒品危害防制條例案件，不服臺灣臺北地
方法院九十八年度訴字第一八七號，中華民國九十八年八月四日
第一審判決（起訴案號：臺灣臺北地方法院檢察署九十七年度偵
續字第七一二號），提起上訴，本院判決如下：
    主  文
上訴駁回。
    理  由
壹、公訴意旨略以：被告甲○○基於販賣第二級毒品之犯意，於
    不詳時、地向真實姓名年籍不詳綽號「董子」之成年男子購
    入第二級毒品安非他命後，即於民國九十六年四月間之某日
    ，在臺北縣新店市○○路上之「網路帝國網咖」店內，分別
    以一千元、三千元及二、三千元之價格，先後販賣零點二公
    克、零點五公克及重量不詳之安非他命與郭勳賢供其施用，
    因認被告此部分係違反毒品危害防制條例第四條第二項之販
    賣第二級毒品罪嫌云云。
貳、證據能力：
一、有爭執部分：
    本判決所引用之證人林嘉仁、郭勳賢於檢察官偵查中所為之
    證詞，均業經具結，有結文在卷為憑，且偵查中檢察官向被
    告以外之人所取得之陳述，原則上均能遵守法律規定，不致
    違法取供，其可信性極高，並無顯有不可信之情況，是該二
    證人於檢察官偵查中之供詞，依刑事訴訟法第一百五十九條
    之一第二項之規定，顯具有證據能力，且為保障被告甲○○
    之詰問權，原審復已傳訊該二證人到庭接受交互詰問，且該
    等證據已經本院合法調查，自得為本案之證據。
二、不爭執部分：
    其餘本件認定事實所引用之卷內所有卷證資料（包含人證與
    文書、物證等證據）之證據能力，檢察官及被告、辯護人於
    本院審理時均不爭執，且並無證據證明係公務員違背法定程
    序所取得；又卷內之各項文書證據，亦無刑事訴訟法第一百
    五十九條之四第一款、第二款顯有不可信之情況與不得作為
    證據之情形，自均認有證據能力，而得作為本案之證據。
、得心證之理由：
一、按犯罪事實應依證據認定之，無證據不得認定犯罪事實；無
    證據能力、未經合法調查之證據，不得作為判斷之依據；不
    能證明被告犯罪或其行為不罰者，應諭知無罪之判決，刑事
    訴訟法第一百五十四條第二項、第一百五十五條第二項、第
    三百零一條第一項分別定有明文。次按認定不利於被告之事
    實，須依積極證據，苟積極證據不足為不利於被告事實之認
    定時，即應為有利被告之認定，更不必有何有利之證據，復
    有最高法院三十年上字第八一六號判例可資參考。又事實之
    認定，應憑證據，如未能發現相當證據，或證據不足以證明
    ，自不能以推測或擬制之方法，為裁判基礎；認定犯罪事實
    ，所憑之證據，雖不以直接證據為限，間接證據亦包括在內
    ，然無論直接或間接證據，其為訴訟上之證明，須於通常一
    般之人均不致於有所懷疑，而得確信其為真實之程度者，始
    得據之為有罪之認定，倘其證明尚未達到此一程度，而有合
    理性懷疑之存在時，即無從為有罪之認定，此亦有最高法院
    四十年臺上字第八六號、七十六年臺上字第四九八六號判例
    可資參照。況刑事訴訟法第一百六十一條第一項亦規定，檢
    察官就被告犯罪事實，應負舉證責任，並指出證明之方法，
    是檢察官對於起訴之犯罪事實，應負提出證據及說服之實質
    舉證責任，倘其所提出之證據，不足為被告有罪之積極證明
    ，或其指出證明之方法，無從說服法院以形成被告有罪之心
    證，基於無罪推定之原則，自應為被告無罪判決之諭知，亦
    經最高法院著有九十二年臺上字第一二八號判例可資參照。
二、本案公訴人認被告涉犯前開犯行，無非係以「證人郭勳賢於
    偵查中之證述及於警詢中之指認、臺北縣政府警察局金山分
    局九十六年五月三十一日北縣警金刑字第○○九六○○○九
    八八八號刑事案件報告書、九十六年五月三十日搜索扣押筆
    錄、扣押物品目錄表、搜索現場照片六張、臺灣檢驗科技股
    份有限公司九十六年六月二十七日濫用藥物尿液檢驗報告及
    濫用藥物檢驗報告、臺灣臺北地方法院檢察署檢察官九十六
    年度毒偵字第一八四九號起訴書等影本」，為主要依據。
三、訊據被告甲○○堅決否認有為此部分販賣第二級毒品之犯行
    ，辯稱：並未販賣或轉讓毒品安非他命予郭勳賢等語。
四、經查：
  (一)證人郭勳賢於九十七年二月十五日檢察官偵訊時以證人之身
    分結稱：一共跟被告買了二、三次安非他命，但詳細時間、
    地點不記得，第一次買一千元重零點二克，在當面跟被告說
    了以後，被告就從身上拿給渠了。第二次買三千元重零點五
    克，詳細細節以及當時所使用的電話號碼均不記得了云云（
    見臺灣桃園地方法院檢察署九十六年度偵字第二二一七○號
    偵查卷宗第十七頁）。其另於九十七年九月五日檢察官偵訊
    時以證人之身分證稱：因另案通緝為警在臺北縣新店市○○
    路○段三三五號二樓逮捕所當場扣得之安非他命六小包是向
    朋友黑人拿的。渠確有在中興帝國網咖店向被告買過二、三
    次安非他命，每次約二、三千元買一包安非他命，但九十六
    年五月三十日為警抓到時的安非他命不是向被告買的，都是
    先打電話給被告，然後與被告約在中興路網咖交易，渠向被
    告買安非他命的時間三次皆是在九十六年四月間云云（見臺
    灣桃園地方法院檢察署九十七年度偵續字第九十號偵查卷宗
    第十七至二十頁）。其再於原審審理中具結證稱：之前在地
    檢署所述並不實在，因為渠之前有吸毒，沒有衡量事情的嚴
    重性，而渠當時和被告有一些糾紛，就是為了車牌號碼○五
    六二－ＰＫ汽車牌照之事，因為被告不承認有交該牌照給渠
    ，致渠因該牌照涉及強盜罪，且被告向渠借錢沒有還，所以
    在九十六年五月份被抓到時，一氣之下才跟警察說是跟被告
    購買毒品，說毒品跟被告有關，但事實上渠不是跟被告買的
    。至於在偵訊時證稱分別以一千元、三千元向被告購買安非
    他命兩、三次，係因當時檢察官是拿渠警詢時的筆錄給渠看
    ，渠因為害怕，所以才會講跟警詢時相同的說法，渠當時所
    講的並不實在。而且因為渠在警詢時已經說向被告購買安非
    他命，所以就繼續編造下去，愈說愈具體，事實上渠並無跟
    被告購買過安非他命，渠坦承有於偵查中犯偽證罪云云（見
    原審九十八年六月二十三日審判筆錄）。是證人郭勳賢先後
    陳述歧異，復無證據證明渠先前於偵查中所為之證述較符真
    實而可採，無法使本院形成被告確有此部分販賣第二級毒品
    之確信，本之罪證有疑，利歸被告之原則，尚難認被告確有
    涉犯此部分犯行。另臺北縣政府警察局金山分局九十六年五
    月三十一日北縣警金刑字第○○九六○○○九八八八號刑事
    案件報告書、九十六年五月三十日搜索扣押筆錄、扣押物品
    目錄表、搜索現場照片六張、臺灣檢驗科技股份有限公司九
    十六年六月二十七日濫用藥物尿液檢驗報告及濫用藥物檢驗
    報告、臺灣臺北地方法院檢察署檢察官九十六年度毒偵字第
    一八四九號起訴書等影本，均僅足以證明郭勳賢曾因施用、
    持有第二級毒品甲基安非他命遭警查獲、起訴，然均無足證
    明其所施用之第二級毒品係自被告處所購買，自不足執為被
    告涉有此部分犯行之證據。
  (二)綜上勾稽以觀，被告所辯並未販賣第二級毒品予郭勳賢云云
    ，並非不可採信。此外，本院復查無其他積極證據足資證明
    被告有公訴人所起訴之此部分販賣第二級毒品犯行，揆之前
    揭說明，本院自難憑公訴人所舉上開證據，遽論被告確有公
    訴人所指之販賣第二級毒品犯行，即不能證明其犯罪，自應
    依法諭知被告無罪之判決。
肆、維持原判決及駁回上訴之理由：
一、原審依調查證據所得，綜合全案辯論意旨，以被告此部分被
    訴販賣第二級毒品部分之犯罪尚屬無法證明，而為被告無罪
    之諭知，依法洵無不合。
二、檢察官仍執前詞，以證人郭勳賢警詢、偵審中之證詞暨證人
    林嘉仁在偵查中之證詞為據，認被告確於前開時地分別以一
    千元、三千元及二、三千元之價格，先後販賣零點二公克、
    零點五公克及重量不詳之安非他命與郭勳賢供其施用云云為
    由指摘原判決不當而提起上訴。然查：
  (一)證人林嘉仁係以約二、三千元之代價，自被告處取得安非他
    命之事實，迭據證人林嘉仁於偵查中先後結證在卷（見臺灣
    桃園地方法院檢察署九十六年度偵字第二二一七○號偵查卷
    宗第三十二頁所附之同署九十七年度偵字第二八○四號案件
    九十七年二月二十六日訊問筆錄、同署九十七年度偵續字第
    九十號偵查卷宗第二十二頁）。足徵被告雖曾以二、三千元
    之代價，交付安非他命給林嘉仁，但依被告供稱其購買安非
    他命之價格為每公克二千五百元，與證人林嘉仁指證之二、
    三千元價格相當，此外復無其他證據足認被告有藉前開轉手
    情形獲利之情形，即不能證明被告有營利意圖，原審因此依
    證人林嘉仁在偵查中之證述，而論被告係犯轉讓禁藥罪（按
    安非他命亦為禁藥），並判處被告有期徒刑八月，減為有期
    徒刑四月，被告上訴本院後撤回此部分之上訴而確定（見本
    院九十八年十一月十九日準備程序筆錄）。故證人林嘉仁在
    偵查中之證詞，固得證明被告確有轉讓安非他命予彼，但是
    否尚得證明被告亦有販賣安非他命予郭勳賢，即有疑義。
  (二)再證人林嘉仁固曾再於偵查中，當檢察官詢問是否有和郭勳
    賢一起去向被告購買安非他命時，證稱略以：是，但不是一
    起去，是去買的時候，郭勳賢也正好向被告買安非他命等語
    （見臺灣桃園地方法院檢察署九十七年度偵續字第九十號偵
    查卷宗第二十二頁）。然按「施用毒品之人，如供出毒品來
    源因而破獲，既得藉以邀求寬典減輕其刑，為擔保其所為不
    利於對向共犯之陳述之真實性，尤應有足以令人確信其陳述
    為真實之補強證據，始得據為不利被告之認定。」（最高法
    院九十六年度台上字第五六五六號刑事判決意旨參照）。查
    證人林嘉仁之前開證詞，亦與證人郭勳賢在偵查中具結所證
    稱：「是林嘉仁陪我去向被告買安非他命，他當時也有買，
    他是買二、三千元。」等語（見臺灣桃園地方法院檢察署九
    十七年度偵續字第九十號偵查卷宗第十八頁），有所齟齬不
    符之處，則證人林嘉仁與郭勳賢上開證詞是否可採，亦有疑
    義。況本件警方並未扣到大量之毒品、磅砰，亦未有任何有
    關向被告購買毒品之通聯譯文，自難以互有齟齬之證人證詞
    ，遽為不利於被告之認定。
  (三)抑且，證人郭勳賢業已在原審審理中明確具結證稱：之前在
    地檢署所述並不實在，因為渠之前有吸毒，沒有衡量事情的
    嚴重性，而渠當時和被告有一些糾紛，就是為了車牌號碼○
    五六二－ＰＫ汽車牌照之事，因為被告不承認有交該牌照給
    渠，致渠因該牌照涉及強盜罪，且被告向渠借錢沒有還，所
    以在九十六年五月份被抓到時，一氣之下才跟警察說是跟被
    告購買毒品，說毒品跟被告有關，但事實上渠不是跟被告買
    的。至於在偵訊時證稱分別以一千元、三千元向被告購買安
    非他命兩、三次，係因當時檢察官是拿渠警詢時的筆錄給渠
    看，渠因為害怕，所以才會講跟警詢時相同的說法，渠當時
    所講的並不實在。而且因為渠在警詢時已經說向被告購買安
    非他命，所以就繼續編造下去，愈說愈具體，事實上渠並無
    跟被告購買過安非他命，渠坦承有於偵查中犯偽證罪云云（
    見原審九十八年六月二十三日審判筆錄），已如前述，益徵
    被告確未曾販賣過毒品安非他命給郭勳賢，當無疑義。
  (四)此外，檢察官並未提出其他更積極具體之證據以說服本院被
    告確有販賣安非他命給郭勳賢之犯行，自難遽為不利於被告
    之認定。
三、綜上，並無證據證明被告確有公訴意旨所指販賣安非他命之
    犯行。原判決就此部分為被告無罪之諭知，並無不合，檢察
    官上訴仍執前詞為爭執，核無理由，應予駁回。
伍、至被告另犯轉讓禁藥罪，業經原審判決有期徒刑八月，減為
    有期徒刑四月，被告上訴本院後撤回此部分之上訴而確定（
    見本院九十八年十一月十九日準備程序筆錄），此部分自不
    在本院審究之範圍，末此敘明。
據上論斷，應依刑事訴訟法第三百六十八條，判決如主文。
本案經檢察官陳昱旗到庭執行職務。
中    華    民    國    99    年    1     月    13    日
                  刑事第二十庭審判長法  官  楊貴雄
                                    法  官  林銓正
                                    法  官  許必奇
以上正本證明與原本無異。
檢察官如不服本判決，應於收受送達後10日內向本院提出上訴書
狀，其未敘述上訴之理由者並得於提起上訴後10日內向本院補提
理由書（均須按他造當事人之人數附繕本）「切勿逕送上級法院
」。
                                    書記官  廖素花
中    華    民    國    99    年    1     月    13    日


司法院資訊處製作；財團法人民間司法改革基金會備份。
